臺北高等行政法院判決
　　　　　　　　　　　　　　　　　　　95年度訴字第1815號
　　　　　　　　　　　　　　　.
原　　　告　翔光國際股份有限公司
代　表　人　甲○○
訴訟代理人　乙○○
被　　　告　財政部基隆關稅局
代　表　人　陳天生（局長）住同上
訴訟代理人　丙○○
上列當事人間因菸酒稅法事件，原告不服財政部中華民國95年1
月18日台財訴字第09400406680 號訴願決定（案號：第00000000
號），提起行政訴訟。本院判決如下：
    主  文
原告之訴駁回。
訴訟費用由原告負擔。
　　事  實
一、事實概要：緣原告於民國（下同）91年5 月10日至92年12月
    31日委由民昌報關有限公司向被告報運進口澳門產製「米之
    露」酒等計10批（進口報單號碼如附件清表），原申報酒稅
    額為新台幣（下同）140 元／公升（非屬蒸餾酒類），經依
    行為時關稅法第14條第1 項規定，依原告應申報事項，先行
    徵稅驗放。嗣財政部高雄市國稅局以原告所開立銷貨統一發
    票數量，逾進口數量及適用菸酒稅率不同，乃以93年8 月23
    日財高國稅審三字第0930056242號函通報被告查處。案經查
    得原告於被告所屬五堵分局尚有原以D8報單（進口報單號碼
    ：第AW/91/3340/0001 號）進儲保稅倉庫之「米之露」酒1
    批，逾期未出倉，經複驗結果，該酒為玻璃瓶裝，瓶面標示
    原料：大麥、小麥、玉米及水，並標示有「OTHER SPIRIT」
    之英文字，復經檢樣送請臺灣菸酒股份有限公司酒研究所（
    下稱臺灣菸酒公司酒研究所）鑑定屬蒸餾酒類，被告以來貨
    應改按蒸餾酒類酒稅額185 元／公升課徵稅款，遂認原告有
    課稅類別申報不實，逃漏酒稅之情事，除核定追徵酒稅及營
    業稅外，並按菸酒稅法第19條第7 款規定，處所漏稅額2 倍
    之罰鍰（補稅及罰鍰金額詳如附件清表），另進口報單第AE
    /D 2/91/285A/0168 號依加值型及非加值型營業稅法（下稱
    營業稅法）第51條第7 款規定，處所漏稅額1 倍之罰鍰計6,
    300 元（其餘9 批因所漏稅額未逾5000元，依稅務違章案件
    減免處罰標準第15條規定，免予處罰），原告不服，申請復
    查，未獲變更，再向財政部提起訴願，遭決定駁回，遂提起
    本件行政訴訟。
二、兩造聲明：
  (一)原告未於言詞辯論期日到庭，惟據其前此所為聲明如下：
    訴願決定及原處分均撤銷。
  (二)被告聲明：駁回原告之訴。
三、兩造之爭點：
　(一)原告主張之理由：
    1.原告所提報之稅則，均由原廠提供製程而申報，且進保稅
      分批提領，海關有確認稅則之責，原告並無意逃漏稅，請
      同意補稅。
    2.另提供進口報單以茲證明進口時每批稅則號別皆為2206.0
      0.10.11-3 穀類釀造酒，審驗方式為「8 」，屬必審必驗
      。進口酒均由海關先行查驗，再押入保稅倉庫後，即進行
      報關查驗、繳稅提領，海關必定每次取樣做檢驗，假若每
      批皆申報不實，海關應於報關時提出異議並更改稅則。
    3.提供米之露標籤一紙，證明進口本產品時，曾將產品送達
      前臺灣省菸酒公賣局檢測確定其產品為「穀類釀造酒」無
      誤後，才給予本產品專賣憑證字號。
    4.查獲之「米之露」送交臺灣菸酒公司酒研究所鑑定應屬蒸
      餾酒類，但當初原告申請專賣憑證時即是將產品交由其前
      身「臺灣省菸酒公賣局」鑑定。原告請求將原廠出產之「
      米之露」產品，送交國際認可之檢驗單位香港檢驗科技股
      份有限公司（下稱SGS ）再行檢驗。
    5.又按臺灣菸酒公司酒研究所93年10月1 日公函說明二稱系
      爭酒品應屬其他蒸餾酒類之產品可知，系爭酒品確實係屬
      菸酒稅法第8 條第6 款之「其他酒類」，所以每公升應按
      酒精成分每度徵收新台幣7 元，而系爭酒品有20度，所以
      應為課徵140 元，與原告申報的金額係完全相同，故並無
      逃漏稅之情事。
  (二)被告主張之理由：
    1.查系爭貨品原申報稅則號別皆為2206.00.10.11-3 屬榖類
      釀造酒（酒稅額：7 元x 酒精度/ 公升），惟經被告檢樣
      送臺灣菸酒公司酒研究所鑑定屬蒸餾酒類，核應改按蒸餾
      酒類酒稅額185 元/ 公升補徵稅款（稅則號別皆核列為22
      08.90.90.11-5 ）。按菸酒稅法第8 條規定可知，前述兩
      種酒類之稅目及稅額均不相同，又按同法第19條第7 款之
      規定，酒課稅類別申報不實者除補徵外，按補徵金額處1
      倍至3 倍之罰鍰。
    2.又查，菸酒稅法第2 條第3 款已針對「酒」為明確分類，
      所謂其他酒類，係指前5 目以外之酒類，包括粉末酒、膠
      狀酒、含酒香精、蜂蜜酒及其他未列名之酒類。而從該臺
      灣菸酒公司酒研究所已於93年10月1 日公函說明二中敘明
      系爭酒品原料標示為「大麥、小麥、玉米、水」，即可知
      系爭酒品確實係屬菸酒稅法第2 條第2 目以榖類為原料之
      蒸餾酒類無誤。
    3.綜上，原告對處分之法據所提之辯證見解，與訴願所提理
      由雷同，該訴願所提理由業經被告之上級行政機關，依據
      行政機關上下隸屬指導關係，審查行政處分之「合法性」
      及「合目的性」，而遭訴願駁回，查本案原告並未提出新
      事證。從而，被告依據菸酒稅法第19條第7 款、菸酒稅稽
      徵規則第18條第1 項及第25條及營業稅法第51條規定所為
      之處分，核屬允洽，應予維持。
　　理  由
一、被告代表人原為李榮達，95年9 月27日變更為陳天生，茲由
    其具狀聲明承受訴訟，核無不合，應予准許。
二、原告經合法通知，未於言詞辯論期日到場，核無行政訴訟法
    第218條準用民事訴訟法第386條各款所列之情事，爰依被告
    之聲請，由其一造辯論而為判決。
三、按「本法用詞定義如下：…三、酒：…其分類如下︰（一）
    釀造酒類︰指以榖類、水果類及其他含澱粉或糖分之植物為
    原料，經糖化或不經糖化釀製之下列含酒精飲料︰…（二）
    蒸餾酒類︰指以榖類、水果類及其他含澱粉或糖分之植物為
    原料，經糖化或不經糖化，發酵後，再經蒸餾而得之含酒精
    飲料。…（六）其他酒類︰指前五目以外之酒類，包括粉末
    酒、膠狀酒、含酒香精、蜂蜜酒及其他未列名之酒類」；「
    酒之課稅項目及應徵稅額如下︰一、…二、蒸餾酒類︰每公
    升徵收新台幣185 元。…六、其他酒類︰每公升按酒精成分
    每度徵收新台幣7 元」；「進口應稅菸酒，納稅義務人應向
    海關申報，並由海關於徵收關稅時代徵之」；「納稅義務人
    有下列逃漏菸酒稅及菸品健康福利捐情形之一者，除補徵菸
    酒稅及菸品健康福利捐外，按補徵金額處1 倍至3 倍之罰鍰
    ：一、．．．七、菸酒課稅類別申報不實者。」；「本法有
    關登記及稽徵有關事項，由財政部擬訂菸酒稅稽徵規則，報
    請行政院核定後發布之。」及「納稅義務人，有左列情事之
    一者，除追繳稅款外，按所漏稅額處1 倍至10倍之罰鍰，．
    ．．：一、．．．七、其他有漏稅事實者。」分別為菸酒稅
    法第2 條第3 款第1 目、第2 目、第6 目、第8 條第2 款、
    第6 款、第12條第2 項、第19條第7 款、第20條及營業稅法
    第51條第7 款所明定。次按「本規則依菸酒稅法第20條規定
    訂之。」；「進口菸酒之納稅義務人，應於菸酒進口時，向
    海關申報繳納菸酒稅及菸品健康福利捐。」及「國外進口之
    應稅菸酒，經查有逃漏關稅、菸酒稅及菸品健康福利捐情事
    者，除依前條規定作成紀錄外，並應連同菸酒移送海關，就
    逃漏關稅部分，依關稅法及海關緝私條例之規定辦理；其逃
    漏菸酒稅及菸品健康福利捐部分，由海關依本法有關規定補
    徵稅款及處罰，並補徵菸品健康福利捐。」分別為菸酒稅稽
    徵規則第1 條、第18條第1 項及第25條所規定。
四、本件事實概要已如前述，有進口報單、臺灣菸酒公司酒研究
    所93年10月1 日台菸酒研應字第0930001994號函附化驗報告
    書、緝私報告書、處分書等附於原處分卷可稽，堪予認定。
    原告不服，循序提起行政訴訟，主張：(一)原告所提報之稅則
    ，均由原廠提供製程而申報，原告並無意逃漏稅，又已進保
    稅倉庫分批提領，海關有確認稅則之責，應同意原告補稅。
    (二)另原告於進口本產品前，曾將產品送交臺灣省菸酒公賣局
    檢測確定其產品為「穀類釀造酒」無誤後，才給予本產品專
    賣憑證字號；而被告另送臺灣菸酒公司酒研究所鑑定結果認
    為係屬「其他」蒸餾酒類，應屬菸酒稅法第8 條第6 款之「
    其他酒類」，所以每公升應按酒精成分每度徵收7 元，而系
    爭酒品有20度，原告原即申報每公升140 元，並無申報不實
    之漏稅情事。爰請再送國際認可之檢驗單位「SGS 」再行檢
    驗云云。
五、經查：
  (一)原告報運進口澳門產製「米之露」酒10批，原申報酒稅額為
    140 元／公升（非屬蒸餾酒類），經送請檢驗結果：「酒精
    度符合標示，總酸及固形亦符合國家標準中之相關規範，由
    其原料標示為大麥、小麥、玉米、水作判斷應屬其他蒸餾酒
    類之產品」，此稽之原處分卷附臺灣菸酒公司酒研究所93年
    10月1 日台菸酒研應字第0930001994號函附化驗報告書即明
    。則依菸酒稅法第8 條第2 款規定，其酒稅額應為185 元/
    公升（蒸餾酒類）。原告未據實申報系爭來貨之酒類別，致
    逃漏酒稅之違章明確，被告依首揭規定追補酒稅及營業稅，
    並處以罰鍰，洵無不合。
  (二)原告主張上開化驗結果乃指系爭進口酒為「其他蒸餾酒類」
    ，故應歸屬菸酒稅法第8 條第6 款之「其他酒類」，每公升
    應按酒精成分每度徵收新台幣7 元云云。查關於酒品之分類
    ，已於前揭菸酒稅法第2 條第3 款各目定義甚明，其第2 目
    規定蒸餾酒類，指以榖類、水果類及其他含澱粉或糖分之植
    物為原料，經糖化或不經糖化，發酵後，再經蒸餾而得之含
    酒精飲料；第6 目規定其他酒類，指前五目以外之酒類，包
    括粉末酒、膠狀酒、含酒香精、蜂蜜酒及其他未列名之酒類
    。系爭進口酒依據上開鑑定結果，「由其原料標示為大麥、
    小麥、玉米、水作判斷應屬其他蒸餾酒類之產品」，即已符
    合第2 目蒸餾酒類之定義，自非屬第6 目其他酒類所規範之
    範圍，原告主張自不可採。
  (三)又系爭「米之露」產品之類別已經臺灣菸酒公司酒研究所鑑
    定結果如前述，原告並未指摘原鑑定有何錯誤、瑕疵等情事
    ，本院認該鑑定結果已足供判斷，自無另送鑑定之必要。原
    告另主張其在進口前曾送台灣省菸酒公賣局檢測確定其為「
    穀類釀造酒」云云，不僅未舉證以明之；縱認有此情事，原
    告前自行送請鑑定之樣品與本件系爭進口酒非屬同一標的，
    尚難以其自行送驗之結果推翻本件鑑定結果。
  (四)又依貨物通關自動化報關手冊（上冊）陸、進口通關使用表
    格、訊息之作業規定，報關「申請審驗方式」欄填報代碼「
    8 」，係表示「申請書面審查」，原告稱海關必定每次取樣
    做檢驗云云，顯有誤解。
六、綜上所述，本件被告以原告有課稅類別申報不實，逃漏酒稅
    情事，除核定追徵酒稅及營業稅外，並按菸酒稅法第19 條
    第7 款規定，處所漏稅額2 倍之罰鍰，另進口報單第AE/D2/
    91/285A/0168號依營業稅法第51條第7 款規定，處所漏稅額
    1 倍之罰鍰計6,300 元，並無不合。訴願決定予以維持，亦
    無不當。原告訴請撤銷原處分與訴願決定，為無理由，應予
    駁回。
據上論結，本件原告之訴為無理由，爰依行政訴訟法第98條第3
項前段、第218條，民事訴訟法第385條第1項前段，判決如主文
。
中  　華  　民  　國　   96　  年  　3    月　 29  　 日
                         第四庭審判長法  官　侯　東　昇
                                   　法  官　陳　秀  
                                     法  官　李　玉　卿
上為正本係照原本作成。
如不服本判決，應於送達後20日內，向本院提出上訴狀並表明上
訴理由，如於本判決宣示後送達前提起上訴者，應於判決送達後
20日內補提上訴理由書（須按他造人數附繕本）。
中　　華　　民　　國　　 96　  年　  3 　 月　 29　　 日
                                     書記官  楊  怡  芳
